臺灣橋頭地方法院民事裁定
110年度消債更字第181號
聲  請  人  
即債務人    房燕媚  
0000000000000000

代  理  人  李榮唐  法扶律師
上列當事人因消費者債務清理事件聲請更生，本院裁定如下：
    主  文
聲請人房燕媚自民國一百一十一年五月十二日下午四時起開始更
生程序。
命司法事務官進行本件更生程序。
    理  由
一、聲請意旨略以：聲請人即債務人房燕媚前向各金融機構辦理
    信用卡契約、信用貸款等，致積欠無擔保債務計新臺幣（下
    同）901,540元，另向裕融企業股份有限公司（下稱裕融公
    司）辦理汽車貸款，致積欠有擔保債務2,353,068元，因無
    法清償債務，乃於民國110年7月間向本院聲請前置調解，因
    聲請人未能與債權人達成共識而於110年9月16日調解不成立
    ，聲請人有不能清償債務或有不能清償之虞，復未經法院裁
    定開始清算程序或宣告破產，爰依法聲請准予裁定更生等語
    。
二、按「債務人不能清償債務或有不能清償之虞者，得依本條例
    所定更生或清算程序，清理其債務。」消費者債務清理條例
    （下稱消債條例）第3條定有明文。衡以消費者與金融機構
    間債之關係之發生，係依契約自由原則及相互間之信賴為基
    礎，此為社會經濟活動得以維繫及發展之重要支柱，債務人
    經濟窘迫，固不應任其自生自滅，債權人一方之利益，仍不
    能因之摒棄不顧。是債務人於協商程序中，自應本於個人實
    際財產及收支狀況，依最大誠信原則，商討解決方案。如終
    究不能成立協商，於聲請更生或清算時，法院審酌上開條文
    所謂「不能清償或有不能清償之虞」，自宜綜衡債務人全部
    收支、信用及財產狀況，評估是否因負擔債務，而不能維持
    最基本之生活條件；所陳報之各項花費，是否確屬必要性之
    支出；如曾有協商方案，其條件是否已無法兼顧個人生活之
    基本需求等情，為其判斷之準據。
三、經查：
  ㈠聲請人前向各金融機構、裕融公司等辦理信用卡契約、信用
    貸款、汽車貸款等，致現積欠無擔保債務至少901,540元，
    有擔保債務至少2,353,068元，前即因無法清償債務，而於1
    10年7月間向本院聲請前置調解，因聲請人未能與債權人達
    成共識而於110年9月16日調解不成立等情，有110年7月1日
    前置調解聲請狀所附債權人清冊、財團法人金融聯合徵信中
    心前置協商專用債權人清冊、信用報告、調解筆錄、110年7
    月15日裕融公司陳報狀等件在卷可稽，堪信為真實。
  ㈡聲請人現任職於珍媽媽豆漿店，自陳每月薪資26,000元，而
    其名下僅2筆分別為105年、103年出廠車輛，惟2筆車輛皆已
    設定擔保，扣除擔保債權後現值非高，108、109年度申報所
    得分別為125,616元、1元，現未投保勞工保險等情，有財產
    及收入狀況說明書、勞工保險被保險人投保資料表、綜合所
    得稅各類所得資料清單暨國稅局財產歸屬資料清單、收入切
    結書、前揭裕融公司陳報狀附卷可稽。則查無聲請人有其他
    收入來源，佐以聲請人提出收入切結書為證，108、109年度
    所得甚低，且現未投保勞工保險，則以聲請人主張之收入來
    源，應全非虛罔，是以其自陳每月薪資26,000元作為核算其
    現在償債能力之基礎，應能反映真實收入狀況。
  ㈢至支出部分，聲請人主張扶養1名未成年子女，每月支出扶養
    費8,000元。按直系血親相互間，互負扶養之義務，民法第1
    114條第1 款定有明文。查聲請人與配偶育有1名未成年子女
    為106年生，未有申報所得，名下無財產，惟每月領有身障
    補助3,722元等情，有戶籍謄本、綜合所得稅各類所得資料
    清單暨國稅局財產歸屬資料清單、領取各項補助之存摺內頁
    等附卷可證。扶養費用部分，依消債條例第64條之2第1、2
    項，並參照民法第1118、1119條規定，其負扶養義務之程度
    ，亦應考量其目前身負債務之窘境，所負擔之扶養義務能力
    ，自非比一般，在無其他更為詳實之資料可供佐證之情形下
    ，故本院認定以111年度高雄市最低生活費標準之1.2倍17,3
    03元為標準，則扣除身障補助並與配偶分擔子女扶養費後，
    聲請人每月應支出之子女扶養費應以6,791元為度【計算式
    ：（17,303－3,722）÷2＝6,791】，聲請人就此主張支出子女
    扶養費8,000元，尚屬過高。至聲請人個人日常生活必要費
    用部分，審酌聲請人負債之現況，基於社會經濟活動之互賴
    及誠信，該日常生活所需費用，自應節制開支，不得有超越
    一般人最低生活標準之享受，否則反失衡平，本院依消債條
    例第64條之2第1項，參酌衛福部社會司所公告歷年最低生活
    費標準，111年度高雄市最低生活費標準14,419元之1.2倍為
    17,303元，則聲請人每月最低生活費除有特殊情形並有證據
    證明者外，自宜以此為度，始得認係必要支出。聲請人主張
    每月個人必要生活費為13,600元，尚低於上開標準17,303元
    ，應屬可採。
  ㈣綜上所述，以聲請人現每月之收入26,000元為其償債能力基
    準，扣除其每月個人必要生活費13,600元、扶養費6,791元
    後僅餘5,609元，而聲請人目前無擔保負債總額為901,540元
    ，以上開餘額按月攤還結果，約13年餘期間始能清償完畢，
    堪認聲請人確有不能清償債務或有不能清償之虞之情事。從
    而，聲請人主張已不能清償債務，聲請本院准予更生，依所
    舉事證及本院調查結果，即無不合。
四、末按「法院開始更生程序之裁定，應載明其年、月、日、時
    ，並即時發生效力。」、「法院裁定開始更生或清算程序後
    ，得命司法事務官進行更生或清算程序，必要時得選任律師
    、會計師或其他適當之自然人或法人一人為監督人或管理人
    。」消費者債務清理條例第45條第1 項、第16條第1 項分別
    定有明文。本件聲請人其目前收入及財產狀況，不能履行債
    務，依聲請人其目前收入及財產狀況，未償之債務亦屬不能
    清償，有如上述。此外，復查無聲請人有消費者債務清理條
    例第46條各款所定駁回更生聲請等事由，從而，聲請人聲請
    更生，洵屬有據，應予准許，爰命司法事務官進行本件更生
    程序。
五、依消費者債務清理條例第11條第1 項、第45條第1 項、第16
    條第1 項，裁定如主文。
中　　華　　民　　國　　111 　年　　5 　　月　　12　　日
              　　        民事庭　法　官　薛博仁
以上正本係照原本作成。
本裁定已於111年5月12日下午4時公告。
本裁定不得抗告。
中　　華　　民　　國　　111 　年　　5 　　月　　12　　日
  　                              書記官　郭南宏